最高法院刑事判決　　　　　　九十四年度台上字第四００七號
　　上　訴　人　台灣高等法院台南分院檢察署檢察官
　　被　　　告　甲○○
上列上訴人因被告偽造有價證券案件，不服台灣高等法院台南分
院中華民國九十一年十月二十二日第二審更審判決（九十一年度
上更(一)字第三六九號，起訴案號：台灣台南地方法院檢察署八十
八年度偵字第二三０七號），提起上訴，本院判決如下：
    主  文
原判決撤銷，發回台灣高等法院台南分院。
    理  由
本件原判決以公訴意旨略以：被告甲○○因積欠李松岩新台幣（
下同）四十餘萬元，經李松岩催討下，竟基於概括之犯意，先於
民國八十七年六月間，在台南縣永康市良美百貨附近，明知票號
ＫＡＰ0000000號，發票人集集廣告事業有限公司（下稱
集集公司），付款人高雄銀行三多分行，帳號一０二二０－一，
發票日八十七年七月十七日，面額二十六萬六千六百元之支票一
紙，係偽造而來，竟持交李松岩用以清償欠款；又於三日後，在
台南市○○路四六三號處，明知票號ＫＡＰ0000000號，
發票人集集公司，付款人高雄銀行三多分行，發票日八十七年七
月十五日，面額二十四萬三千三百元之支票一紙，亦係偽造而來
，竟又持交李松岩用以清償欠款。因認被告涉犯刑法第二百零一
條第二項之行使偽造有價證券罪嫌云云。經審理結果，認被告被
訴之犯罪不能證明，因而撤銷第一審論處被告行使偽造有價證券
罪刑之判決，改判諭知被告無罪，固非無見。
惟查：審理事實之法院，對於案內與待證事實有重要關係，而屬
依法應予調查之證據，如未依法調查或雖已調查而未調查明白，
即與證據未經調查無異，如率行判決，其判決當然為違背法令。
又證據之證明力，固屬於法院判斷之自由，但不得違背經驗法則
，如其判斷仍存有疑竇，則在釐清前，尚難遽採為被告有利或不
利之認定。(一)、被告於第一審辯稱：「支票是張家福拿給我的，
而張家福又是自石得易手上拿到，張家福說是受朋友委託向我調
現，後來我把錢拿給石得易，拿了二十多萬元」、「這兩張支票
是張家福在統一戲院門口交給我的，說是案外人田慶郎的票」（
第一審卷第十一頁正面、第五十八頁背面）；於原審辯稱：「票
是張家福叫我去替他調現，李松岩又來向我借票去週轉」（原審
法院上訴卷第二十四頁正面）。然與證人張家福堅決否認有交付
系爭二紙支票予上訴人，並稱石得易也沒叫伊代轉交系爭支票予
被告，伊與被告沒金錢往來等語（原審法院上訴卷第五十三頁正
面），及證人李松岩於八十七年十二月二十四日檢察官偵查時稱
被告欠伊四十多萬元，被告交付系爭二紙支票是要抵債的等語（
台灣台南地方法院檢察署八十七年度偵字第一四三三三號偵查卷
第四頁背面）不符。又張家福與被告關係如何？是否交付系爭二
紙支票託被告為其調現，被告何以未要求張家福背書？何以張家
福交付面額共計五十萬九千九百元之系爭二紙支票託上訴人調現
，上訴人未交錢給張家福，卻僅交付石得易二十多萬元，又未取
得任何收據？又茍證人李松岩之陳述無訛，則被告是否於李松岩
索債時，收受或故買系爭之支票交付李松岩搪塞，亦非無疑。實
情如何？攸關上訴人行使系爭支票時，是否知悉系爭支票係偽造
之認定，原審未詳加調查釐清，論述明白，遽為被告有利之認定
，尚嫌速斷，並有理由不備之可議。(二)、被告於第一審法院審理
時辯稱據張家福稱系爭二紙支票係田慶郎交付石得易，石得易再
交其調借現款使用，且石得易及田慶郎因使用與系爭支票同時遺
失之同帳戶其他支票被判罪刑，足見其辯解非虛等語（第一審卷
第九十七頁），然為張家福所否認。實情如何？尚未明瞭，事實
審法院審理時均認有傳喚石得易、田慶郎調查釐清之必要，而予
以傳喚，卻均不待其等到庭作證，予以調查釐清，遽為被告有利
之判決，其審理亦有未盡。檢察官上訴意旨指摘原判決不當，非
無理由，應認仍有撤銷發回更審之原因。
據上論結，應依刑事訴訟法第三百九十七條、第四百零一條，判
決如主文。
中　　華　　民　　國　九十四　年　　七　　月　二十八　日
                      最高法院刑事第十庭
                          審判長法官  賴　忠　星
                                法官  王　居　財
                                法官  林　開　任
                                法官  林　立　華
                                法官  吳　昆　仁
      本件正本證明與原本無異
                                      書  記  官
中　　華　　民　　國　九十四　年　　八　　月　　四　　日
                                                      Ｌ
